臺灣桃園地方法院行政訴訟判決
111年度簡字第40號
                                    111年8月30日辯論終結
原      告  葉佐新  
被      告  桃園市政府

代  表  人  鄭文燦  
訴訟代理人  王俊傑  
            陳韋名  
            蔡恒毅  
上列當事人間傳染病防治法事件，原告不服衛生福利部111年1月
28日衛部法字第1113160189號訴願決定，提起行政訴訟，本院判
決如下：
    主  文
一、原告之訴駁回。
二、訴訟費用由原告負擔。　
    事實及理由
一、爭訟概要：
　　衛生福利部於民國110年8月10日以衛授疾字第1100200731號
    公告修正「嚴重特殊傳染性肺炎（COVID-19）第二級疫情警
    戒標準及防疫措施裁罰規定」，自同年8月10日起應遵守外
    出時全程配戴口罩防疫措施，原告於110年8月14日13時46分
    許，在桃園市○○區○○路000○0號旁，因外出未佩戴口罩，為
    桃園市政府警察局楊梅分局上湖派出所員警執行巡邏勤務時
    查獲在戶外未全程配戴口罩，經警員開立桃園市政府執行傳
    染病防治法稽查紀錄表(下稱稽查紀錄表)，並於110年8月24
    日以楊警分行字第1100028121號函移請被告所屬衛生局依法
    查處，經被告審認原告未遵守衛生福利部110年7月29日衛授
    疾字第1100200687號公告之防疫措施（外出時應全程佩戴口
    罩），違反傳染病防治法第36條規定，爰依同法第70條第1
    項規定，以110年9月3日府衛疾字第1100221062號行政裁處
    書，處原告新臺幣（下同）3,000元罰鍰，並於110年9月8日
    送達。原告不服，於110年9月11日經由被告層轉向衛生福利
    部提起訴願，後經衛生福利部以111年1月28日衛部法字第11
    13160189號訴願決定書駁回訴願。原告不服，乃向本院提起
    本件行政訴訟。
二、原告起訴主張及聲明：
  ㈠主張要旨：
　⒈原告於110年8月14日，在楊梅區民豐路615之2號邊，因水管
    破裂在水溝修理水管，有配戴口罩，修理期間13時46分許，
    當時溫度大馬路邊水溝約35度、衣服全濕滿身大汗，乃把口
    罩脫下喝水，被路過警員看到，馬上回頭叫原告從水溝上來
    ，未給原告說明為何沒戴口罩原因，原告向警員說對不起數
    次，員警就問原告身分證號碼，原告馬上告訴警員、警員馬
    上開告發單。當然警察密錄器照原告是沒戴口罩，警察刁難
    不給原告戴口罩，不知農民耕作辛苦。
　⒉原告只有一人在場工作，又是空曠，並無與其他第二人以上
    之群聚，因原告剛喝水喝完非刻意不戴口罩，農民耕作實屬
    辛苦，請政府體恤百姓疾苦能從輕量刑給予機會免於罰款等
    語。
  ㈡聲明：訴願決定及原處分均撤銷。
三、被告答辯及聲明：
  ㈠答辯要旨：
　⒈衛生福利部110年8月10日衛授疾字第1100200731號公告修正
    「嚴重特殊傳染性肺炎(COVID-19)第二級疫情警戒標準及防
    疫措施裁罰規定」，自110年8月10日起應遵守外出時全程配
    戴口罩防疫措施，原告於110年8月14日13時46分，在桃園市
    ○○區○○路000○0號旁，因外出時未依規定佩戴口罩，經桃園
    市政府警察局楊梅分局上湖派出所警員現場查獲，有執勤人
    員簽章確認之桃園市政府執行傳染病防治法稽查紀錄表及照
    片等卷可稽，違規屬實在卷，確實已違反衛生福利部公告應
    遵守之防疫措施，核有違反傳染病防治法第36條之規定，原
    處分機關按違規事實及上開法規，遂於110年9月3日府衛疾
    字第1100221062號行政裁處書處罰鍰3,000元，於法無違。
　⒉原告主張略以「當時因天氣炎熱，脫口罩喝水，並非刻意未
    戴口罩」，惟卷附稽查紀錄表及照片等原卷資料，依中央流
    行疫情指揮中心110年8月9日亦以新聞稿宣布自8月10日至8
    月23日維持疫情警戒標準為第二級，規定「除飲食外，外出
    全程佩戴口罩。」，桃園市政府警察局楊梅分局執勤人員查
    獲原告時，未見有原告所稱正處於飲食期間之行為，復依現
    場錄影影像原告接獲盤查遲至1分20秒時，才將其口罩戴上
    ，其未依規定於外出時全程佩戴口罩，顯已違反防疫措施之
    規定。
　⒊又原告稱當時只有一人在場工作又是空曠，並無其他人第2人
    以上，群聚且在室外。惟原告提供之事證所稱只有1人在場
    與現場錄影影像不符，且比對原告提據之事證照片1亦非事
    發當時原貌，依衛生福利部之防疫措施公告民眾外出時應全
    程佩戴口罩規定，係為防治嚴重特殊傳3染性肺炎疫情，原
    告即應遵守。且衛生福利部110年8月410日衛授疾字第11002
    00731號公告對於「外出時全程佩戴口罩、配合實聯制」防
    疫措施之定義，難以一人在場工作並無其他人為由而主張免
    責，其訴願理由所陳，容有誤解。
　⒋原告未遵守政府機關公告之防疫措施，顯已違反傳染病防治
    法第36條規定，原處分機關依同法第70條第1項規定裁處罰
    鍰3,000元，於法有據，並無不合。
  ㈡聲明：原告之訴駁回。
四、本院之判斷：
　㈠爭訟概要欄記載之事實，有桃園市政府警察局楊梅分局110年
    8月24日楊警分行字第1100028121號函暨所附稽查紀錄表1紙
    、密錄器畫面截圖8張、桃園市政府110年9月3日府衛疾字第
    1100221062號行政裁處書暨郵務送達證書、衛生福利部111
    年1月28日衛部法字第1113160189號(訴願決定書)、衛生福
    利部110年8月10日衛授疾字第1100200731號公告暨所附因應
    COVID-19第二級疫情警戒相關措施及裁罰規定表可查，應可
    認定。
　㈡按「中央流行疫情指揮中心指揮官為防治控制疫情需要，得
    實施必要之應變處置或措施。」，乃為系爭特別條例（即嚴
    重特殊傳染性肺炎防治及紓困振興特別條例）第7條所明定
    。又按民眾於傳染病發生或有發生之虞時，應配合接受主管
    機關之檢查、治療、預防接種或其他防疫、檢疫措施；有下
    列情事之一者，處新臺幣三千元以上一萬五千元以下罰鍰；
    必要時，並得限期令其改善，屆期未改善者，按次處罰之：
    二、拒絕、規避或妨礙主管機關依第三十六條規定所定檢查
    、治療或其他防疫、檢疫措施，傳染病防治法第36條、第70
    條第1項第2款分別定有明文。
　㈢次按因應國內疫情（Covid-19）持續嚴峻，中央流行疫情指
    揮中心指揮官即時任衛生福利部部長陳時中，依傳染病防治
    條例第36條、第37條第1項第1款、第2款及第6款等以規定以
    110年8月10日衛授疾字第1100200731號公告修正「嚴重特殊
    傳染性肺炎（COVID-19）第三級疫情警戒標準及防疫措施裁
    罰規定」（見本院卷第43至53頁）民眾外出時全程配戴口罩
    ，惟於外出時確有飲食需求者，得於不特定對象保持社交距
    離或有適當阻隔設備之情形下，於飲食時暫時取下口罩。
　㈣經查：
　⒈原告於110年8月14日13時46分經警員查獲並未戴口罩之事由
    ，遭桃園市政府警察局楊梅分局上湖派出所警員開立桃園市
    政府執行傳染病防治法稽查紀錄表，該表記載略以：於110
    年8月14日13時46分，在桃園市○○區○○路000○0號旁馬路旁，
    發現原告於戶外未全程配戴口罩等語，此有該稽查紀錄表在
    卷（見本院卷第73頁）為憑；又當時原告並無在喝開水或剛
    喝完水後將水瓶或水杯放旁邊之情形，警員詢問原告為何未
    戴口罩，當時原告回答說他在吃便當，但是旁邊並沒有看到
    便當，我有跟原告說就算吃便當，吃完也要將口罩立即戴上
    ，原告當時沒有提到喝水等情，業據證人即員警陳俊彥到庭
    結證在卷（見本院卷第118頁），足見原告主張其於上開時
    、地未配戴口罩係因剛喝完水云云，並非事實，不可採信。
    依衛生福利部110年8月10日公告之附件「因應COVID-19第三
    級疫情警戒相關措施及裁罰規定表」規定，我國境內全體民
    眾均應於外出時全程配戴口罩。則依該公告所示，民眾於外
    出時即應全程配戴口罩。而依一般社會通念，口罩完整之配
    戴方式是將鬆緊帶掛於雙耳，鼻樑片固定於鼻樑上方，口罩
    完全攤開拉至下巴，使口罩與鼻樑緊密結合，而使口罩緊密
    完全覆蓋於口鼻之上，始能達到防治疾病傳播之功能。因此
    ，依上開說明，即難認原告外出時有全程配戴口罩之情形，
    堪認原告於上開時、地確有未完全配載口罩之情形。至原告
    主張天氣炎熱，在外工作滿身大汗，體恤農民辛苦等等，然
    而疫情蔓延迅速，僅僅依靠政府發佈各項法令規範以防堵或
    規範，往往緩不濟急，國民應以防疫為己任，恪盡本職，確
    實遵守各項措施，齊心保護個人、家人及其他大眾的健康，
    原告上開主張，尚非可採。
　⒉綜上所述，被告以原告違反傳染病防治法第36條及上開公告
    之規定，並依傳染病防治法第70條第1 項第2款規定裁處罰
    鍰3,000元之原處分內容，並無違誤；訴願決定予以維持，
    亦無不合。
五、本件事證已臻明確，兩造其餘攻擊防禦方法及訴訟資料，經
    本院斟酌後，核與判決結果不生影響，無一一論述之必要，
    附此敘明。
六、結論：原處分合法，訴願決定予以維持，亦無不合，原告訴
    請撤銷為無理由，應予駁回。　　
中　　華　　民　　國　　111 　年　　9 　　月　　30　　日
　　　　　　　　　行政訴訟庭　法　官　徐  培  元
上為正本係照原本作成。
如不服本判決，應於送達後20日內，向本院提出上訴狀，其未表
明上訴理由者，應於提出上訴後20日內向本院補提理由書（均須
按他造人數附繕本）。上訴理由應表明關於原判決所違背之法令
及其具體內容，或依訴訟資料可認為原判決有違背法令之具體事
實。
中　　華　　民　　國　　111 　年　　9 　　月　　30　　日
                              書記官  吳  文  彤